臺灣臺中地方法院交通事件裁定　　　 100年度交聲字第2703號
原處分機關　交通部公路總局臺中區監理所
異　議　人
即受處分人　魏筠軒原名魏鳳蓮.
上列異議人即受處分人因違反道路交通管理處罰條例案件，對於
交通部公路總局臺中區監理所於民國100年9月19日所為之處分（
中監違字第裁60-G1H111259號裁決書），聲明異議，本院裁定如
下：
    主  文
原處分撤銷。
    理  由
一、原處分機關交通部公路總局臺中區監理所係以：異議人即受
    處分人（下稱受處分人）魏筠軒（原名魏鳳蓮）所有車牌號
    碼9951-SG號自用小客車，於民國100年2月27日22時08分許
    ，在臺中市○○○路○段266號前（往市區），因「限速50公
    里，經檢定合格儀器測照，時速65公里，超速15公里（未滿
    20公里）」之違規，經臺中市政府警察局交通警察大隊依違
    反道路交通管理處罰條例第40條規定逕行舉發。受處分人未
    於期限內到案，本所遂於100年9月19日以中監違字第裁60－
    G1H111259號裁決書處罰鍰新臺幣（下同）2000元整，並依
    第63條第1項規定記違規點數1點，逾期則依裁決書處罰主文
    規定裁處等語。
二、本件受處分人聲明異議意旨略以：未收受舉發通知單及佐證
    證照，為此提出聲明異議等語。
三、按違反道路交通管理處罰條例第17條之行為，由公路主管機
    關處罰；其處罰於裁決前，應給予違規行為人陳述之機會。
    道路交通管理處罰條例第8條第1項第1款、第2項定有明文。
    又逕行舉發，應按已查明之資料填註車牌號碼、車輛種類、
    車主姓名或地址，並於通知單上方空白處加註逕行舉發之文
    字後，由舉發機關送達被通知人；填製通知單，其為逕行舉
    發者，應到案之日期距舉發日為30日；違反道路交通管理事
    件行為人，未依規定自動繳納罰鍰，或未依規定到案聽候裁
    決，處罰機關應依基準表於通知單送達且逾越應到案期限60
    日之3個月內，逕行裁決之。違反道路交通管理事件統一裁
    罰基準及處理細則第11條第1項第4款、第15條第1款、第44
    條第1項前段分別定有明文。故依前揭規定，舉發違反道路
    交通管理事件通知單應先由舉發機關送達受處分人，受處分
    人復未自動繳納罰鍰或未到案聽候裁決，處罰機關始得依違
    反道路交通管理事件統一裁罰標準表逕行裁決之，倘舉發違
    反道路交通管理事件通知單未經合法送達受處分人，處罰機
    關即逕行裁決，其裁決程式即非合法，亦即，受處分人自應
    先受「舉發違反道路交通管理事件通知單」之通知，其始知
    悉應到案日期，否則受處分人即無從知悉應到案日期，主管
    機關未經合法送達而逕行裁決，其裁決程式即屬不適法（臺
    灣高等法院高雄分院96年度交抗字第18號裁定意旨參照）。
    次按「處理違反道路交通管理事件，有關文書送達之程序，
    依行政程序法之規定。」、「送達，於應受送達人之住居所
    、事務所或營業所為之。」、「對於當事人之送達，有下列
    各款情形之一者，行政機關得依申請，准為公示送達︰一應
    為送達之處所不明者。二於有治外法權人之住居所或事務所
    為送達而無效者。三於外國或境外為送達，不能依第86條之
    規定辦理或預知雖依該規定辦理而無效者。有前項所列各款
    之情形而無人為公示送達之申請者，行政機關為避免行政程
    式遲延，認為有必要時，得依職權命為公示送達。」，違反
    道路交通管理事件統一裁罰標準及處理細則第5條、行政程
    序法第72條第1項前段、第78條第1項、第2項亦分有明定。
    而所謂「應為送達之處所不明者」，係指應受送達人之住居
    所、營業所、事務所或其他應為送達之處所全部不明，不能
    以其他方法送達者而言，亦有法務部90年11月5日法90律字
    第039713號函可資參照。故舉發違反道路交通管理事件通知
    單，自應由舉發機關依上開規定送達予受處分人，始為合法
    。
四、經查：
（一）本件受處分人魏筠軒，原名魏鳳蓮，於98年8月20日更名
      為魏筠軒，有受處分人個人姓名/原姓名更改資料查詢結
      果1份在卷可參，核與臺中市警察局中市警交字第G1H1112
      59號舉發違反道路交通管理事件通知單記載車主姓名為「
      魏鳳蓮」及原處分機關中監違字第裁60－G1H111259號裁
      決書記載受處分人為「魏鳳蓮」，確係為同一人，先予敘
      明。而受處分人所有車牌號碼9951-SG號自用小客車，於
      100年2月27日22時08分許，行經臺中市○○○路○段266號
      前（往市區），因「限速50公里，經檢定合格儀器測照，
      時速65公里，超速15公里（未滿20公里）」之違規，經臺
      中市政府警察局交通警察大隊依違反道路交通管理處罰條
      例第40條規定逕行舉發發乙節，此有臺中市政府警察局中
      市警交字第G1H111259號舉發通知單影本及採證照片1張在
      卷可稽，是受處分人於上揭時、地有汽車駕駛人行車速度
      ，超過規定之最高時速未滿20公里之違規行為，洵堪認定
      。
（二）又本件之舉發違反道路交通管理事件通知單，經原舉發機
      關先以掛號郵寄受處分人車籍地址「臺中市○區○○路1
      段26號4樓之9」，因查無此人郵件無法送達，復於第2次
      投遞受處分人戶籍地址「臺中市西屯區○○○路231巷3號
      5樓之2」，亦因無人領取遂於100年4月26日辦理公示送達
      以完成送達程序等情，固有臺中市警察局100年4月26日中
      市警交字第1000028641號函及所附公告、大宗掛號郵聯、
      公示送達移送清冊等資料附卷可參，惟經本院檢視原舉發
      機關檢附之前揭依受處分人戶籍地址所為寄送之送達證書
      內容，其上除蓋有寄送郵局戳章外，其餘關於送達處所、
      送達時間、送達人簽章、送達方式等相關欄位，均為空白
      無任何記載，而公示送達移送清冊上關於前揭文書退件原
      因僅記載「其他」，再經本院電詢舉發機關承辦人員稱：
      經其向原投遞郵局查詢本件舉發通知單寄送情形，經該郵
      局承辦人員查詢電腦紀錄結果，並未登載任何本件遭退件
      之原由，是前揭舉發通知單何以遭退回之實際原因已無可
      考，此亦有本院公務電話紀錄表1份在卷為憑，可知本件
      舉發通知單無法送達之原因顯已無從查證，受處分人是否
      確有「應為送達之處所不明」之原因，而得依法辦理公示
      送達以為送達之情，要非無疑。是受處分人辯稱並未收到
      該舉發通知單，自應為其有利之認定，尚難認本件舉發通
      知單業已合法送達受處分人，而生合法送達之效力。依此
      ，本件舉發違規通知單既未合法送達受處分人，受處分人
      自無從依舉發通知單所載到案日、應到處所主張權利，則
      原處分機關因受處分人未於期限內到案，逕依違反道路交
      通管理事件統一裁罰基準表之規定依最高金額處以罰鍰，
      自有未合。
五、綜上，本件舉發通知單既未合法送達，自無從因嗣後原處分
    機關業逕行對受處分人裁罰即認已經補正，或由原處分機關
    依最低金額處以罰鍰以為救濟，為保障受處分人權益，自應
    撤銷裁決處分，由原舉發機關重行送達舉發通知單，再由原
    處分機關依相關程式為裁罰，在未有合法送達該舉發通知單
    前，原處分機關並無逕對受處分人為裁罰之權，是受處分人
    以上開理由提出異議，為有理由，自應由本院應將原處分撤
    銷，由原處分機關依相關程式處理，以資適法。
六、據上論斷，應依道路交通管理處罰條例第87條第2項，道路
    交通事件處理辦法第19條前段，裁定如主文。
中    華    民    國   100    年    10    月    6    日
                  交通法庭    法  官  吳幸芬
以上正本證明與原本無異。
如不服本裁定，應於收受送達後5日內向本院提出抗告狀。（應附
繕本）                        書記官  黃珮華
中    華    民    國   100    年    10    月    6    日